# 不生产月份的制造费用如何处理呢？

提问人：会计人员 ABC 时间：2015-05-01 16:36:18
有一家企业，订单不充分，生产不太稳定， 2014 年有三个月，假设有 4 月、 6 月、 10 月没有生产，但这三个月也不是季节性停产，纯为订单不足造成的。这种情况下该月的制造费用是进管理费用还是继续放在制造费用等下月分配呢？
另外这家公司有订单生产的月份，订单也不太均衡，有的月份的生产量比有些月多好几倍，而制造费用不会产生这么大的差异，毕竟折旧和人员工资都较均衡，这种情况下制造费用是每月都计入生产月份的产品成本呢？是否要按全年预计的总的制造费用及预计的生产量在各月平均分配呢？但这家公司预计的生产量也不太准确能预计到
这种情况下如何能得到较好的成本呢？ 麻烦各位帮助一下，谢谢了！

回答人：chenyiwei
可参考《瑞华研究 2010 ～ 2014 汇编》中的以下问题解答：
问题1-5-2（生产不饱和期固定费用分摊的问题） 问题： 对于生产淡季发生的固定性质制造费用，能否以旺季产量为基础确定分摊系数，将部分此类固定制造费用直接计入当期损益？ 背景： A公司每年的4-7月份为生产的旺季（其中 7 月份为最旺季），1-3月份、8-12月份为生产淡季，进入生产成本的主要固定费用为生产人员工资及车间用房屋折旧、机器设备折旧。企业在生产淡旺季之间的固定费用分摊，对不同生产期间生产中的产成品单位成本会有一定的变动幅度影响。此时，A公司能否按照最旺季（ 7 月份）的每类产品的产量为基准，加权计算其他月份产量占基准月份的权重，从而作为分摊固定成本的基础，分摊不完的固定成本计入相关月份的管理费用？ 解答： 根据《企业会计准则第 1 号--存货》第七条规定：“存货的加工成本，包括直接人工以及按照一定方法分配的制造费用。制造费用，是指企业为生产产品和提供劳务而发生的各项间接费用。企业应当根据制造费用的性质，合理地选择制造费用分配方法”。《企业会计准则第 1 号--存货》第九条规定：“下列费用应当在发生时确认为当期损益，不计入存货成本：（一）非正常消耗的直接材料、直接人工和制造费用。......”。 《国际会计准则第 2 号--存货》第 13 段规定：“The allocation of fixed production overheads to the costs of conversion is based on the normal capacity of the production facilities. Normal capacity is the production expected to be achieved on average over a number of periods or seasons under normal circumstances, taking into account the loss of capacity resulting from planned maintenance. The actual level of production may be used if it approximates normal capacity. The amount of fixed overhead allocated to each unit of production is not increased as a consequence of low production or idle plant. Unallocated overheads are recognised as an expense in the period in which they are incurred. In periods of abnormally high production, the amount of fixed overhead allocated to each unit of production is decreased so that inventories are not measured above cost. Variable production overheads are allocated to each unit of production on the basis of the actual use of the production facilities.”（固定间接生产费用应以生产设备的正常生产能力为基础分配计入加工成本。正常生产能力，指正常生产条件下，在若干时期或季节内预计能够达到的平均生产量，其中考虑了计划维修所形成的生产能力的损失。如果实际生产水平接近正常生产能力，则可以实际生产水平为基础。分配计入各单位产品的固定间接费用额不因产量低或停工而增加。不能分配的间接费用应在其发生的当期确认为费用。在产量特别高的期间，分配计入单位产品的固定间接费用的数额将减少，从而存货不会以高于成本的金额计量。变动间接生产费用应以生产设备的实际使用程度为基础分配计入单位产品。）但是，在中国准则下，并未引入此处的“以正常产能为基础分配固定制造费用”的概念。 因此，在中国企业会计准则下，企业可以在以下两种方法中选择其一，一旦确定即成为企业的一项会计政策，应当一贯应用： （ 1 ）对制造费用不区分变动和固定部分，均按本月内实际发生的制造费用和实际产量为基础分配。 （ 2 ）在一定程度上借鉴《国际会计准则第 2 号--存货》第 13 段的上述规定，对变动制造费用按实际产量为基础分配，对固定制造费用按照正常产能（而不是按照最旺季时的产能）为基础分配。对于淡季时发生的固定制造费用未分配计入生产成本的部分，因为系生产部门发生，所以应当在利润表上直接转入营业成本，而不能计入销售费用。 如果采用后一种方法，注册会计师在执行审计时，应当对制造费用中各明细项目的成本性态进行详细的分析，确定其变动／固定属性的划分是否合理，并在相当长时间内保持这种属性分类的一贯性。对于“正常产能”的计算，亦需要进行定期复核。

提问人：会计人员 ABC 时间：2015-05-02 08:53:25
谢谢陈版主的指教，如果按您所说的第一种，按本月实际发生的制造费用和实际产量为基础，按这种分配比例简单。 这种方法有这两个问题： 1 、假设当月根本没有生产，当月发生的工人工资、设备折旧、其他等制造费用就没产品可以分配。这种情况下制造费用如何处理呢？是否全部计入当期的产品销售成本呢？ 如果要计入产品销售成本，又如何分配到具体的产品品种呢？因为企业也是按产品品种来归集材料等成本的？将来也要按不同产品来披露该类产品的销售收入及成本的。 不知如何处理呢？
2 、另外一种是假设旺季和淡季产品产量相差好几倍，那么按这种分配方式，单位产品分配的制造费用也可能相差好几倍，那么假如制造费用占产品成本的比重比较大，那么不同月份的相同产品的单位成本就会相差很大，这种情况下，外部能接受吗？ 假如企业要走资本市场，将来审核部门能接受这种解释吗？
再请陈老师帮助一下，谢谢了！

回答人：chenyiwei
1 、问题 1 ：全部计入管理费用。 2 、这个问题是方法 1 的固有局限性，虽然可以解释，但客观上可能造成较大的利润调节和操纵空间，因此对这种情况不建议采用方法 1 。

提问人：qingling 时间：2016-07-24 16:49:30
谢谢陈版主的指教，如果按您所说的第一种，按本月实际发生的制造费用和实际产量为基础，按这种分配比例简单。 这种方法有这两个问题： 1 、假设当月根本没有生产，当月发生的工人工资、设备折旧、其他等制造费用就没产品可以分配。这种情况下制造费用如何处理呢？是否全部计入当期的产品销售成本呢？ 如果要计入产品销售成本，又如何分配到具体的产品品种呢？因为企业也是按产品品种来归集材料等成本的？将来也要按不同产品来披露该类产品的销售收入及成本的。 不知如何处理呢？
2 、另外一种是假设旺季和淡季产品产量相差好几倍，那么按这种分配方式，单位产品分配的制造费用也可能相差好几倍，那么假如制造费用占产品成本的比重比较大，那么不同月份的相同产品的单位成本就会相差很大，这种情况下，外部能接受吗？ 假如企业要走资本市场，将来审核部门能接受这种解释吗？
再请陈老师帮助一下，谢谢了！到底怎样处理呢，请教了！

回答人：chenyiwei
建议将未能按正常产能基础分配到所生产产品的这部分固定制造费用直接计入管理费用而不是营业成本，这样可以避免你说的问题。
但不能排除监管机构对此类不均匀经营活动予以关注的可能性。

提问人：fel-rainbow 时间：2017-03-23 14:34:30
请教陈老师，确认一下我们公司情况的处理，我们公司不是淡季旺季的情况，纯粹因为原料采购价一直上涨，考虑停产一段时间，是公司管理层的一种策略吧，我们之前的成本在是采用第一种方法，当月实际发生的制造费用和实际产量进行分摊，这种策略下，假如后期停产，停产期间没有生产，发生的工人工资、设备折旧、其他等制造费用还是转入管理费用吗？

回答人：chenyiwei
停产期间发生的原属于制造费用核算内容的费用支出，应直接计入管理费用。